【裁判字號】    98,交聲,3194
【裁判日期】    980930
【裁判案由】    交管條例聲異
【裁判全文】
臺灣板橋地方法院交通事件裁定        98年度交聲字第3194號
原處分機關  交通部公路總局臺北區監理所
異  議  人  甲○○
即受處分人
上列異議人即受處分人因違反道路交通管理處罰條例案件，對於
交通部公路總局臺北區監理所中華民國98年7 月22日所為之處分
（北監自裁字第裁40-Z6A004328號）聲明異議，本院裁定如下：
    主  文
異議駁回。
    理  由
一、原處分機關處分意旨略以：異議人即受處分人甲○○於民國
    97年9 月17日4 時55分許駕駛車牌號碼9798—EX號自用小客
    車，行經國道3 號北上48公里處，因有「汽車行駛高速公路
    速度超過最高速限（20公里以上未滿40公里）」之交通違規
    ，經內政部警政署國道公路警察局第六警察隊樹林分隊警員
    攔停稽查，並填製內政部警政署國道公路警察局公警局交字
    第Z6A004328 號舉發違反道路交通管理事件通知單（下稱舉
    發通知單）當場舉發。嗣經原處分機關認定確有上開交通違
    規情事，乃依道路交通管理處罰條例第33條第1 項第1 款規
    定，裁處異議人罰鍰新臺幣（下同）6000元，並依同條例第
    63條第1 項第1 款（原處分漏載「第1 款」）規定，記違規
    點數1 點等語。
二、聲明異議意旨略以：異議人固於97年9 月17日4 時55分許在
    國道3 號北上48公里處為警攔停，惟當時車速為時速100 至
    105 公里，並未超速，雷達測速儀雖顯示車速為時速133 公
    里，惟當時不只1 臺車輛經過，如何判定哪臺車輛違規？警
    察豈非可憑自由意志，任意攔車，再將雷達測速儀上之車速
    歸咎於任意1 臺車輛？故依道路交通管理處罰條例第7 條之
    2 規定，值勤警員應以拍照或更積極的科學儀器方式證明異
    議人有超速，況本件測速舉發之地點前300 公尺處，是否設
    有明顯標示，亦有疑義，為此聲明異議，請求撤銷原處分云
    云。
三、按行車速度，依標誌或標線之規定；汽車行駛高速公路及快
    速公路，應依速限標誌指示。道路交通安全規則第93條第1
    項及高速公路及快速公路交通管制規則第5 條第1 項前段分
    別訂有明文。次按汽車駕駛人行駛於高速公路，不遵守使用
    限制、禁止、行車管制及管理事項之管制規則而行車速度超
    過規定之最高速限或低於規定之最低速限者，處3000元以上
    6000元以下罰鍰；汽車駕駛人有同條例第33條第1 項之情形
    者，記違規點數1 點。道路交通管理處罰條例第33條第1 項
    第1 款及第63條第1 項第1 款亦分別定有明文。再按違反道
    路交通管理事件行為人，未依規定自動繳納罰鍰，或未依規
    定到案聽候裁決，處罰機關應依基準表於舉發違反道路交通
    管理事件通知單送達且逾越應到案期限60日後之3 個月內，
    逕行裁決之，違反道路交通管理事件統一裁罰基準及處理細
    則第44條第1 項規定甚明；復依違反道路交通管理事件統一
    裁罰基準表之記載，違反道路交通管理處罰條例第33條第1
    項第1 款規定，逾越應到案期限60日以上經逕行裁決處罰者
    ，應處罰鍰6000元，並記違規點數1 點。
四、經查：
(一)、異議人於97年9 月17日4 時55分許，駕駛車牌號碼9798—EX
    號自用小客車，在國道3 號北上48公里處，因內政部警政署
    國道公路警察局第六警察隊樹林分隊警員所使用之雷達測速
    儀顯示車速高達時速133 公里，認異議人有「汽車行駛高速
    公路速度超過最高速限（20公里以上未滿40公里）」之交通
    違規情事而攔停稽查，並製發上開舉發通知單，針對異議人
    予以舉發等情，業據異議人於本院訊問時供明在卷，並有上
    開舉發通知單1 紙在卷可稽，堪信屬實。異議人雖辯稱：系
    爭雷達測速器所顯示之車速並非其所駕駛車輛之車速云云。
    惟證人即現場執行舉發之警員乙○○於本院訊問時結證稱：
    「本件我們是以車裝雷達測速器來取締的，當天我們看到有
    1 部車，那邊限速110 公里，我們取締超速20公里以上的車
    速，當時本件的違規人車輛過來，我們沒有看到其他車輛，
    我與另1 個同事都可以確認是這臺車子，所以我們就做了攔
    停的動作。」、「車裝雷達是裝設在車子左後方，掛在車後
    方，他是原筒狀的，如果我們要取締超速，我們就會把它掛
    在車內的左後方的車窗上，是用來測後方的來車的車速，如
    果有好幾臺車過來，原則上我們不做取締，因為會有爭議，
    本件我們當天確定只有1 臺車，所以我們就攔停了，我們當
    時警車是停放在外側路肩，我們架設的角度大概高速公路上
    所有的車道我們都可以涵蓋，當天異議人的車輛是中外車道
    或中內車道，就是中間的車道，現場有4 個車道。」等語（
    見本院98年9 月17日訊問筆錄）。審諸證人上開證述內容連
    續且完整，已就本件之違規情節及舉發經過證述綦詳，並無
    不合常理或矛盾之處，並於本院訊問時具結以擔保其證言之
    憑信性，且證人與異議人並無恩怨，針對執行勤務過程中偶
    然發生之交通違規情事，衡情當無甘冒涉犯偽證罪之風險，
    蓄意虛構違規事實，設詞誣攀異議人之理。復佐以交通警察
    製單舉發違反道路交通管理處罰條例所列之違規事實，本質
    上為行政處分，係公務員基於職務上之公權力，依法就特定
    之具體事件所為之具公法上效果之單方面行政行為，如無形
    式上顯然之瑕疵可指，基於公務員為公法上行為具有公信力
    之原則，該行政行為當可被推定為真正，其據以依法處分之
    事實認定亦為正確無誤，此與民事訴訟法第355 條第1 項規
    定：「文書，依其程式及意旨得認作公文書者，推定為真正
    。」之情形相同，本此公信原則，立法者乃賦予行政機關制
    定違反道路交通管理事件統一裁罰基準及處理細則，使執勤
    警員得當即處分，以達其維護交通秩序、安全之行政目的。
    本件執行舉發之警員為執行交通、治安勤務之公務員，其觀
    察程度自較一般人更為專注，且異議人又未能就警員之舉發
    有誤或取締當時確有其它車輛同時路經該處乙節，提出相關
    證據以供調查，亦查無任何證據足資證明警員有捏造事實違
    法取締之情事，則執勤警員本其維護交通秩序、安全職責所
    為之舉發，自應受到合法、正確之推定。是以本院依直接審
    理所得心證，參酌上述一切情狀，認證人依當時自己親自見
    聞而於本院所為之上開證述內容應堪採信，亦即系爭雷達測
    速儀所顯示之時速133 公里，確係偵測到異議人所駕駛之自
    用小客車之車速，從而異議人確有駕駛上開自用小客車於上
    揭時、地超速之交通違規情事無訛。
(二)、至異議人雖又辯稱：系爭雷達測速儀前方有無警示標誌尚屬
    有疑，且警員應以拍照等科學方式證明交通違規云云。經查
    ，系爭雷達測速儀顯示車速為時速133 公里乙節，除為異議
    人所不否認外，亦據證人於本院訊問時結證在卷（見本院98
    年9 月17日訊問筆錄）；且觀諸證人當庭提出之經濟部標準
    檢驗局96年10月5 日雷達測速儀檢定合格證書1 紙可知，系
    爭雷達測速儀係於96年10月2 日送經濟部標準檢驗局檢定，
    經該局檢定合格（檢定合格單號碼：M0GA0000000A,B號）後
    ，有效期限至97年10月31日；足見系爭雷達測速儀係由經濟
    部標準檢驗局檢定合格，於採證異議人之違規行為時，仍在
    檢定有效之期限內，復衡諸經濟部標準檢驗局係負責國家標
    準制定及檢驗之機構，其檢定後發給之證書自有公信力，又
    無證據證明系爭雷達測速儀有何故障或失準情事，堪認本件
    執以採證之系爭雷達測速儀之準確度當值信賴，所測得之數
    據資料即車速每小時133 公里洵屬正確無訛。再按對於行車
    速度超過規定之最高速限之違規行為，採用固定或非固定式
    科學儀器取得證據資料證明者，於一般道路須至少於100 公
    尺，於高速公路、快速道路須至少於300 公尺前，明顯標示
    之。道路交通管理處罰條例第7 條之2 第3 項定有明文。考
    其立法意旨及所欲達成之立法目的，應係告知用路人須確實
    遵守交通規則，以維護交通秩序，並確保自己與其他人之生
    命身體財產等安全，同時課以行政機關負有時時提醒用路人
    小心謹慎遵守交通規則之作為義務，而非單純於意外之處舉
    發制裁駕駛者。又該條項規定為94年12月28日所新增，明白
    確認行政機關之此項告知義務，如舉發者予以違反，卻不生
    相對應之法律效果，則無異使該規定成為具文，殊違本條項
    設立之本意。至該條項條文雖僅規定至少於100 或300 公尺
    前須明顯標示，卻未明示所謂的前方有無一定之距離限制，
    考其用意應係讓值勤警員得因地因時制宜，賦予其一定程度
    之裁量權限，避免限制過於僵硬，但若將之無限擴張解釋，
    認為只要在前方任一處設立告示，即已盡告知義務，縱相隔
    數公里亦符法律要求，勢將架空該條項規定同時對行政機關
    課予告知用路人依速限駕駛之作為義務之立法原意。查本件
    測速舉發地為國道3 號北上48公里處，其前方所設置「前有
    測速照相」之警示標誌係位於國道3 號北上48.5公里處等情
    ，除據證人於本院訊問時結證屬實，並有證人當庭提出之照
    片2 張在卷可稽，堪認2 者相距500 公尺，已符合前揭規定
    ，從而再應審究者即是，此等距離是否過長致有失上開規定
    對行政機關課予告知用路人依速限駕駛之作為義務之立法原
    意。而經本院審酌上開警示標誌與舉發地點之距離為500 公
    尺，倘依舉發地點當地速限時速110 公里計算，500 公尺之
    距離約16.4秒即可到達，若依異議人行車時速133 公里計算
    ，則約13.5秒即可抵達，依一般客觀標準觀之尚非過長，而
    當致於使駕駛人因此忽略或遺忘所見警示標誌提醒應遵守交
    通規則之內容；且觀諸上開照片可知，警示標誌清晰可見，
    未為路樹或其他物體所遮蔽，一般人於正常情形下應可辨識
    該警示標誌之存在與內容，堪認上開警示標誌之設置係因地
    制宜所為之合法裁量。
(三)、末以，道路交通管理處罰條例第7 條之2 第3 項固規定超速
    之違規行為，應採用固定或非固定式科學儀器取得證據資料
    證明，惟依法並未要求值勤警員一律均應以拍照之方式舉證
    ，蓋因交通違規態樣萬端，違規車輛之種類容有不同，違規
    時、地之差異亦影響現場光線、天候、路況等具體狀況，並
    非所有違規情事均適宜以拍照之方式舉證，此舉證方式之彈
    性空間賦予值勤警員裁量之權限，使警員得斟酌具體個案之
    時、地差異性，選擇最有效之方式進行蒐證、舉發，況交通
    違規常發生於一剎那之間，舉發交通違規本有其機動性，難
    期所有舉發地點均恰有設置拍照設備可供援用，倘一律要求
    值勤警員均應以拍照之方式舉證交通違規，亦未免與執行勤
    務之實況相扞格。而參以證人於本院訊問時結證稱：「晚上
    為了安全，我們是以雷達測速器來取締比較多，因為雷射槍
    要以人的眼睛去對車輛，然後晚上車速都比較快，當我們要
    攔停違規人時，這樣會比較危險。」、「（問：取締測速是
    否一定要拍照？）測照都有專人在處理，晚上原則上不做測
    照，因為測照會有閃光燈，會引起炫光，可能會影響駕駛。
    」等語（見本院98年9 月17日訊問筆錄），足認本件值勤警
    員係同時考量自身及車輛駕駛人之安全，始未以拍照之方式
    舉證，經核其考量因素尚屬合理正當，並非恣意妄為或心存
    僥倖之決定，應無違法或不當可言。從而本件值勤警員以雷
    達測速儀之非固定式科學儀器測得異議人之車速，再輔以值
    勤警員之目視確認而攔停舉發，即已符合道路交通管理處罰
    條例第7 條之2 第3 項之規定，其採證與舉發之程序於法尚
    無不合，自毋庸再以拍照之方式舉證；異議人聲明異議後，
    值勤警員亦於本院訊問時具結作證，就本件違規情節及舉發
    經過證述明確而堪採認（如前所述），已足確認異議人之交
    通違規事實。異議人一再辯稱警員應以拍照之方式舉證云云
    ，尚非可採。
五、綜上所述，本件異議人確有於上揭時、地，駕駛上開自用小
    客車行駛於高速公路，行車速度超過規定之最高時速20公里
    以上未滿40公里之交通違規事實，原處分機關依道路交通管
    理處罰條例第33條第1 項第1 款、第63條第1 項第1 款及違
    反道路交通管理事件統一裁罰基準表之規定，裁處受處分人
    罰鍰6000元，並記違規點數1 點，經核尚無不合。異議人以
    前揭情詞聲明異議，均不足以作為撤銷原處分之依據，其異
    議為無理由，應予駁回。
六、據上論斷，應依道路交通管理處罰條例第87條第2 項、道路
    交通案件處理辦法第19條，裁定如主文。
中    華    民    國    98    年    9     月    30    日
                  交通法庭    法  官    賴彥魁
以上正本證明與原本無異。
如不服本裁定，應於收受送達後5 日內向本院提出抗告狀。
                              書記官    楊文祥
中    華    民    國    98    年    9     月    30    日


司法院資訊處製作；財團法人民間司法改革基金會備份。
